---
title: "Aula 5: EDA - Part 2: um exemplo maior e mais comentado"
output: html_notebook
---



```{r, error=FALSE, warning=FALSE}
install.packages("tidyverse")
install.packages("here")
install.packages("dplyr")

library(tidyverse)
library(here)
library(dplyr)
theme_set(theme_bw())
```

#Exploracao de clima de Joao Pessoa e Campina Grande

Os dados estao disponveis em tempo.inmet.gov.br

Sao dados metereologicos de Campina Grande e Joao Pessoa

Criar a tabela a partir do csv e dos dados
Lendoo scv...
```{r}
#Usar sempre read_csv pois há algumas facilidades. Nuc ca usar read.csv
clima_tudo = read_csv(here("data/clima_cg_jp-semanal.csv"), col_types = cols(
    cidade = col_character(),
    semana = col_datetime(format = ""),
    tmedia = col_double(),
    tmax = col_double(),
    tmin = col_double(),
    chuva = col_double()
))
```


dando uma olhada no que temos de colunas
```{r}
glimpse(clima)
```


Quantas medicoes de cada cidade?
```{r}
clima %>%
  count(cidade)
```
Vamos reduzir os valores para apenas o ano 2000 para melhor visualizar

```{r}
clima = clima_tudo %>% 
  slice(grep("^2000", semana))
```


A cidade é quente? o que é quente? 
O que diz isso é a temperatura máxima?
Como se comparam as temperaturas médias das duas cidades?
(As perguntas sao mais se algo varia, ou se exitesm valores repetidos, tipicos, comuns... )

```{r}
clima %>%
  ggplot(mapping = aes(x = cidade, y = tmedia)) +
  geom_point()
```
Percebemos que em Campina grande as faixas medias sao menores e faixa de valores variam entre cidades. 
Conclusao: a temperatura media de valores vairaram em uma faixa maior de valores em campina grande do que em Joao Pessoa.

DICAS: Como melhorar a visualizacao em estética

Definindo labels
Mudar o alpha para ver melhor os pontos (Transparencia)
Substituir o ponto para evitar sobreposicao com o jitter para ter melhor leitura
```{r}
clima %>%
  ggplot(mapping = aes(y = cidade, x = tmedia)) +
  geom_jitter(height = .1, alpha = .6, color = "coral") +
  labs(
    y = "",
    x = "Temperatua Média Semana (C)"
  )
```

Ao criar a melhoria ajuda mais na visualizacao para poder melhor enxergar vairacao, nao é apenas estetica mais liberdade

Algumas observacoes:
Padroes:
  Posicoes dos valores (temperatura media)
  Variacao (Faixa de valores dos dados)
  Espalhamento / Concentracao dos pontos
  Pontos Extremos (Outliers (Pode ter vários significasod, entao tomar cuidado ao usar essa palavra))
  

```{r}
clima %>%
  ggplot(mapping = aes(y = cidade, x = chuva)) +
  geom_jitter(height = .1, color = "steelblue", alpha = .5)
  
```

Os valores entre temperatura e chuva sao bem differentes. O espalhamento é diferente, na temperatura é mais uniforme, ja na chuva se concentra no valor minimo de chuva


Criando um histograma

(bin: dividindo os dados nessa largura)
Isso mostra onde está a concentracao de pontos de chuva, e a medida que muda o valor do bin será entendido melhor a distribuicao dos pontos. Para ver melhor separamos por cidade.
```{r}
clima %>%
  ggplot(aes(x = chuva)) +
  facet_wrap(~ cidade, ncol = 1) +
  geom_histogram(binwidth = 10, color = "black", fill = "steelblue", boundary = 0)
```

Podemos ver o número de semanas que chove menos de 10ml é bem grande.


```{r}
clima %>%
  ggplot(aes(x = tmedia)) +
  facet_wrap( ~ cidade, ncol = 1) +
  geom_histogram(binwidth = .5, fill = "coral", color = "black")
```


Podemos comparar, ja que o histograma possibilita uma melhor visualizacao, a distribuicao da temperatura difere entre as cidades.

Pontos que podem ser observados

SIMETRIA / ASSIMETRIA
CAUDA

Caso estivesse separado por meses poderiamos ver um sumário utilizando o seguinte código. Ou sejam ver a distrobuicao mes a mes, e se também quisersemos poderia ter usado a variável ano.

clima_tudo %>%
  filter(cidade == "Campina Grande", !is.na(semana)) %>%
  ggplot(aes(x = tmedia)) +
  facet_wrap(~ mes) +
  geom_histogram(binwidth = .5, fill = "coral", color = "black")



Como estimar a probabilidade de um determinado valor acontecer em uma variável. E criar uma visualizacao.

clima_tudo %>%
  filter(cidade == "Campina Grande", !is.na(semana)) %>%
  ggplot(aes(x = tmedia)) +
  facet_wrap(~ mes) +
  geom_density( fill = "coral", color = "black")

Criar uma estatistica suavizada para visualizar distribuicao, permitindo comparacao entre as diferente distribuicoes.





