---
title: "EDA nos dados de personagens de StarWars"
output: html_notebook
---

```{r, message = FALSE, warning = FALSE}
library(tidyverse)
```


# Anotacoes de aula
  
  Tema: Técnicas de análise explanatorida de dados
  
  Ex.: Saber se remedio x é mais eficente que remédio y

Processo inicial é checar os dados e entender o que sao esses dados. Esse conjunto de dados é chamado de análise explanatória, para poder entender qual sera o uso. Assim, exploramos os dados para saber como se comporta em linhas gerais.

Em uma outra situacao, temos dados e queremos explorar para poder fazer perguntas interessantes e descubrir algo. Por exemplo, o spotiy abriu a api e permitu baixar as informacoes sobre as músicas. Daí explorar esses dados e fazer descobertas.


Será explorado os dados do Star wars


Carregando os dados e examinando o que temos para cada personagens.
Assim, podemos ter uma noção dos dados que temos, os explorando.

Olhar apenas nas tableas é difícil de encontrar padrões.
(NA = dado desconhecido, faltante, não existe)
```{r}
glimpse(starwars)
```

Algo interessante, existe várias especies em starwars. 
Olhando categorias, vamos contar as especies. Uma representação mais fácil. Se ordernar será ainda mais fácil de visualizar. 
Assim, temos as especies mais comuns de starwars. 

```{r}
starwars %>% 
  count(species, sort = TRUE)
```

Se quisermos filtar e sabermos quem sao os wookies, e limitando as colunas.

```{r}
starwars %>%
  select(name, species, gender) %>%
  
  
```


Se quisermos saber sobre a altura dos personagens e tentar ver padroes nesse atributo. Faremos visualizacao em grafos por que ajuda muito a vizualizar os padores, e é mais eficaz que tabelas.

DICA: tudo começa com a visualizacao dos dados, por isso plotamos um simples gráfico, isso facilita a visualização.

```{r}
starwars %>%
  ggplot(mapping = aes(x = "Personagens", y = height)) +
  geom_point()
```

Para sabermos quais as alturas que estamos faltando. Vendo isso, temos o conhecimento que tem uma lista de personagens que nao tem altura e podemos pensar a respeito do impacto que isso pode ter.

```{r}
starwars %>%
  filter(is.na(height))
```


Se quisermos compara as alturas dos personagens em differentes especies


```{r}
starwars %>%
  ggplot(mapping = aes(y = reorder(species, height), x = height)) +
  geom_point()
```
Cada ponto é um personagem. Da pra ver que tem varios humanos; tem um alto que é Querman... Ordenando fica melhor ainda a visualização. Esses padroes vao nos dando entendimentos sobre os dados e vao gerando novas perguntas e podendo até mostrar limitacoes nos dados.


Se quisermos olhar os pesos dos personagens. Vemos a distribuicao de valores de uma variável e nesse caso é bem consentrado e percebemos um personagem que tem massa muito maior que os outros. Disperatando assim a dúvida de quem é esse personagem. Além disso, temos varios NA e  podemos ver quem sao e levantar perguntas sobres isso.


DICA: É interessante ir criando o log das perguntas que vao surgindo

```{r}
starwars %>%
  ggplot(mapping = aes(x = mass, y = "")) +
  geom_point()
```

Com isso, podemos exergar alguns pontos: 
  Sensibilizar a exploracao de dados
  Utilizacao de técnicas para entender dados 
  Visualizar os valores dos atributos para analizar sua distribuicao
  
Esse processo gera entendimento a respeito dos dados e muitas outras perguntas. Assim, nos dando confiaca e nos instigando a responder perguntas que surgem durante a exploracao dos dados.
